最　高　行　政　法　院　裁　定
　　　　　　　　　　　　　　　　　　 96年度裁字第00539號
上　訴　人　甲○○
被 上訴 人　財政部臺灣省北區國稅局
代　表　人　乙○○
上列當事人間因綜合所得稅事件，上訴人對於中華民國94年9月
14日臺北高等行政法院93年度訴字第3495號判決，提起上訴，本
院裁定如下：
　　主  文
上訴駁回。
上訴審訴訟費用由上訴人負擔。
　　理  由
一、按對於高等行政法院判決之上訴，非以其違背法令為理由，
    不得為之，行政訴訟法第242條定有明文。同法第243條第1
    項規定，判決不適用法規或適用不當者，為違背法令；而判
    決有第243條第2項所列各款情形之一者，其判決當然違背法
    令。又提起上訴，應以上訴狀表明上訴理由並應添具關於上
    訴理由之必要證據，復為同法第244條第1項第4款及第2項所
    明定。準此，當事人提起上訴，如以原審判決有行政訴訟法
    第243條第1項不適用法規或適用不當為理由時，其上訴狀應
    有具體之指摘，並揭示該法規之條項或其內容；如以原審判
    決有第243條第2項所列各款情形之當然違背法令為理由時，
    其上訴狀應揭示合於該款之事實。如上訴狀未依此項方法表
    明，或其所表明者，顯與上開法條規定之情形不相合時，即
    難認為已對原審判決之違背法令有具體之指摘，其上訴自難
    認為合法。
二、上訴意旨略謂：1.關於新竹市○○路147號租賃所得新臺幣
    （下同）553,564元部分，被上訴人於上訴人民國84年綜合
    所得稅之核定，係參照當地一般租金情況予以設算租賃所得
    為289,183元，惟經原審法院92年度簡字第118號判決撤銷原
    處分；於85年度綜合所得稅核定，被上訴人亦稱該屋出租於
    黃錦秀，核定租賃所得為279,964元，於行政訴訟時減為238
    ,462元，惟亦經本院93年度判字第41號判決廢棄；於86年度
    綜合所得稅核定，被上訴人亦以每月每坪960元標準租金計
    算租賃所得為348,364元；又於82年度綜合所得稅核定，被
    上訴人亦自承係按一般當地租金標準，以房屋評定現值乘以
    房屋及土地當地一般租金標準。故本件依新竹市稅捐稽徵處
    87年、88年房屋稅繳款書所載營業使用之房屋現值分別為72
    6,800元及759,300元，依被上訴人之計算公式計算，租賃所
    得應為｛（726,800＋759,300）÷2｝×24%×57%=101,649
    元，依被上訴人所稱並無違誤。又87年與88年房屋稅繳款書
    所載，該屋營業用部分佔總面積之3分之1，則依被上訴人84
    年度非自住房屋使用及租賃情形核定表所載，該房屋總面積
    為749.5平方公尺，縱被上訴人稱該地每月每坪之當地標準
    租金為960元，租賃所得亦應為960×75.57坪×12×57%=496
    ,222元，而非553,564元。又被上訴人認定有800萬元押租金
    存放在新竹市第一信用合作社定期存款，核課租金273,600
    元，且被上訴人於核定通知書載明「押租金800萬元存放定
    存，年息6%」，自應自配偶第一信用合作社利息所得502,39
    8元扣除調整。又原判決稱系爭房屋一樓係出租於陳銘勳營
    業，顯與被上訴人所稱出租予黃錦秀、張長岸、曾桂香、蔡
    進福等人不符，且其稱陳明勳自己營業，卻無個人營利事業
    登記，顯判決自相矛盾。系爭房屋實無出租或無償供張長岸
    等人使用，且陳明勳亦無在當地設籍營業，自無租賃所得。
    故被上訴人既主張系爭房屋一樓87年時因有張長岸等人設籍
    營業而認上訴人之配偶有租賃所得，惟原判決既已查明張長
    岸等人與上訴人之配偶間無租賃或無償使用之關係，仍認上
    訴人之配偶有將系爭房屋一樓出租予張長岸等人設籍營業，
    且租金約定顯較當地一般租金為低，得調整計算租賃所得，
    同時臆測係無償供張長岸等人設籍營業使用，顯有判決理由
    矛盾與不備理由之違法，與適用法令不當之違背法令。2.關
    於利息所得部分，被上訴人認定上訴人有收取8,000,000元
    押金存放於新竹一信定期存款，以年息6%計算計有480,00元
    之利息，於扣除必要費用後，核定其租賃所得273,600元，
    上訴人就此並無不服；惟被上訴人就定存利息480,000元既
    已設算租賃所得，自應於上訴人之配偶取自新竹一信之利息
    所得中予以扣除該部分，避免重複課稅。且被上訴人既認押
    租金可能作為他用，就此亦應負舉證責任。被上訴人核定時
    並非以該押金為非存款而作其他用途核課租賃所得，原判決
    顯違背法令，理由自相矛盾。3.關於土地租賃所得部分，上
    訴人配偶並非新竹縣竹北市○○○路29號房屋與基地（竹北
    市縣○段169、170地號土地）之所有權人，自無租賃所得可
    言，原判決之認定顯違背法令。且蘇木榮（上訴人配偶之父
    ）為上揭169地號之所有權人，170地號為第三人所有，被上
    訴人於訴願時卻未依訴願法第75條規定，將據以處分之資料
    提出於受理訴願之機關，致訴願機關與原判決不察，而認
    169、170地號等2筆土地均為蘇木榮所有，顯無中生有，與
    證據法則有違。又原判決既認169地號為上訴人之配偶與其
    他繼承人公同共有，則依民法第828條規定，上訴人之配偶
    並無單獨將之出租予他人之權利，自無租賃所得可言，原判
    決認上訴人應提出相關租賃契約供被上訴人審理，顯判決違
    背法令與自相矛盾。又縱認有租賃所得，亦應扣除地價稅等
    必要費用，始符法制。4.關於營利所得部分，上訴人於復查
    時主張其與配偶無漏報取自台電公司、台灣企銀與新竹一信
    之營利所得，依稅捐稽徵法第28條規定請求退還溢繳之稅款
    並無不當，原判決謂此部分無從審酌，顯違背法令。5.上訴
    人之配偶既無上揭170地號之所有權、亦無法就公同共有之
    169地號單獨出租之權利，自無漏報租賃所得可言，又原判
    決既謂就前開營利所得無從審酌，即不得認有漏報之行為，
    故原判決認上訴人有短漏報營利與租賃所得468,723元，被
    上訴人處以18,500元之罰鍰，並無違誤，顯有違背法令，應
    予廢棄云云。
三、經核上訴人之上開理由，無非就原審取捨證據、認定事實之
    職權行使事項，任加爭執，並未表明原判決有何違背論理及
    經驗法則之具體情事。上訴人所指被上訴人歷年核課系爭新
    竹市○○路147號租賃所得部分，核與本件原審調查審認之
    87年度租賃所得之事實無關；所指原判決稱系爭房屋一樓係
    出租於陳銘勳營業，與被上訴人所稱出租予黃錦秀、張長岸
    、曾桂香、蔡進福等人不符；且系爭房屋實無出租或無償供
    張長岸等人使用，且陳明勳亦無在當地設籍營業，自無租賃
    所得云云，業經原判決認定上開中正路147號房屋為三層樓
    建築，國際巨星公司自85年起至90年底，僅承租其中二、三
    樓，租金每月2萬元，押租金8,000,000元，該房屋之一樓則
    由上訴人之配偶以每月租金240,000元出租予陳銘勳，原訂
    租賃期間自84年12月起至89年11月止，嗣於89年7月提前終
    止租約，因該層樓設計有七個攤位，陳銘勳除自己營業，並
    以其妻黃錦秀登記營業外，亦將其他攤位先後交給訴外人張
    長岸、曾桂香及楊偉良等人經營，而分設不同之個人營利事
    業登記，已據證人黃錦秀、陳銘勳到庭證述明確在卷，此與
    新竹市稅捐稽徵處87年度非住房屋使用及租賃情形調查定所
    載前開房屋第一層樓使用現況及營利事業登記資料相符，並
    無不合。另上訴人質疑之押租金利息部分，因該押租金是否
    存入新竹市第一信用合作社或作何用途，未據上訴人提示確
    切之證明文據；而一元企業社確有開具給付上訴人配偶之租
    金，有扣繳憑單足憑；又上訴人申請復查時，並未就原核定
    關於上訴人或其配偶取自台電公司、台灣企銀及新新竹一信
    之營利所得部分有所主張，此部分既未經合法之復查及訴願
    程序，上訴人逕於本件訴訟中併予爭執，依法即有未合，均
    經原判決詳為審酌論駁在案。上訴人執其在原審相同之理由
    ，泛指原判決之理由不備、理由矛盾及適用法令不當，難認
    已對原判決之違背法令有具體之指摘，依首揭規定，其上訴
    為不合法，應予駁回。
四、依行政訴訟法第249條第1項前段、第104條、民事訴訟法第9
    5條、第78條，裁定如主文。
中　　華　　民　　國　　96　　年　　3　　 月　　22　　日
                  第四庭審判長法  官　鍾　耀　光
                              法  官  黃  本  仁
                              法  官  姜　仁　脩
                              法  官　王　德　麟
                              法  官　黃　清　光
以  上  正  本  證  明  與  原  本  無  異
中　　華　　民　　國　　96　　年　　3　　 月　　22　　日
　　　　　　　　　　　　　　　書記官　蘇　金　全
